【裁判字號】    89,上訴,1630
【裁判日期】    890628
【裁判案由】    重利
【裁判全文】
臺灣高等法院刑事判決                          八十九年度上訴字第一六三號
    上  訴  人
    即  被  告  丙○○
                乙○○
    共      同
    選任辯護人  劉俊良
右上訴人因重利案件，不服臺灣臺北地方法院八十八年度訴字第一六六七號，中華民
國八十九年三月二日第一審判決（起訴案號：臺灣臺北地方法院檢察署八十八年度偵
字第五二七七號、第一一五七九號）提起上訴，本院判決如左：
    主      文
原判決撤銷。
丙○○共同趁他人急迫貸以金錢，而取得與原本顯不相當之重利為常業，處有期徒刑
捌月。
乙○○共同趁他人急迫貸以金錢，而取得與原本顯不相當之重利為常業，累犯，處有
期徒刑伍月。
扣案如附表二所示之物均沒收。
    事      實
一、乙○○前曾於民國（下同）八十三年十月三日因過失致死案件，經本院判處有期
    徒刑六月，甫於八十四年一月十三日經易科罰金執行完畢（起訴書漏植）。猶不
    知悔改，竟與其父丙○○共同基於以貸與金錢予急迫之人而取得與原本顯不相當
    之重利為常業之犯意聯絡，自八十七年八月中旬間某日（起訴書載為八月間）起
    至同年十二月底某日止（起訴書漏載終了時間），在台北市○○○路○段二十八
    號五樓即乙○○住處，經營俗稱地下錢莊之業務，其方式為由丙○○在中國時報
    、自由時報上刊登內容為「１｜６，證借，00000000」之借款廣告，以
    該00000000號碼之電話作為聯絡工具，對外招攬不特定之客戶，當急迫
    用錢之不特定人撥打上開電話時即會自動轉接至乙○○前開住所之（○二）00
    000000號電話，再由丙○○與借款者於電話中商談借款數額、期限後，自
    行或指示乙○○出面與借款者接洽借款、送收款（含收取利息）及退還借款所供
    擔保之身分證、支票、本票等事宜。借款客戶並需同時簽發與借款金額同面額之
    本票或支票一至二紙及交付身分證或駕照供作擔保，以此方式先後多次乘如附表
    一所示之癸○○、宋致瑛（起訴書誤植為甲○○）、己○○、丁○○、子○○、
戊○○、辛○○、庚○○等人急需用錢解困之急迫狀態，分別借予新臺幣（下同
    ）一萬元至五萬元不等之金錢（借款時間、金額、利息，詳如附表一所示），所
    借款項則均分別與借款人約定於借款人住處或台北市兄弟大飯店附近等處，由丙○○或乙○○單獨或一同出面交付，借款利息之計算則以十天為一期，並於交付
    款項於借款人時先行扣除第一期之利息，屆期續借者再加收利息，而取得如附表
    一所示與原本顯不相當之月息三十分至六十分不等之重利。丙○○、乙○○並均
    恃此維生，以之為常業。迨至八十八年二月二十四日下午三時十分許，為警在台
    北市○○○路○段二十八號五樓處查獲，並扣得丙○○所有供經營地下錢莊業務
    如附表二所示之借款人資料一紙（原審誤載為一本）、廣告帳款明細乙份（原審
    誤載為廣告收據）及借款人所有供借款擔保所用之支票一張、本票五張、國民身
    分證五張。
二、案經基隆市警察局移送台灣台北地方法院檢察署檢察官偵查起訴及檢官自動檢舉
    偵查起訴。
    理      由
一、訊據上訴人即被告丙○○固坦承曾在右開時間，刊報並藉乙○○之電話於上址經
    營地下錢莊，從事貸放款項予附表一所示之借款人，並收取與原本顯不相當之重
    利等情，惟辯稱其另有工作，並非以此為常業，且本件犯行僅伊一人單獨所為，
    同案被告乙○○並非共犯云云，而上訴人即被告乙○○則矢口否認有何常業重利
    犯行，並辯稱其在夜市場地攤賣衣服，並未參與同案被告丙○○經營高利貸之行
    為，僅偶而代其父交付信封與他人而已，並不知其內容云云，惟查：
  (一)被告丙○○右開重利犯行，業據其於警訊中供明「約從八十七年八月起開始經營
    ，經營地點是在台北市○○○路○段廿八號五樓『我租用的房子內』」、「共約
    借給十餘人左右，借款人每借壹萬元，一般利息每天為壹佰元到壹佰伍拾元之間
    不等（相當月息三十分到四十五分）」、「一般為十天到二十天為一期，一般都
    有先預扣一期利息」、「我之前在中國時報或自由時報上刊登廣告，內容為『壹
    到陸萬，證借，電話00000000』等字來招攬客人」、「借款人需提供所
    借金額二倍的本票及提供身份證作擔保」、「：：（在報上所刊登的電話）最後
    是轉到我現租房子的地方（即台北市○○○路○段二十八號五樓）」、「借款日
    到期前我會先用電話聯絡借款人問他要不要續借，借款人若不想再借就要將常（
    應為『當』之誤）初所借錢還給我，借款人若想再借就續延，並加收利息」、「
    （問：借款人為何要向你借錢？）大都是急需用錢之人（如繳會錢、房屋貸款等
    ）」等語清楚（見八十八年度偵字第五二七七號偵查卷，下稱偵Ａ卷，第四頁至
    第六頁），並於偵查中坦承「（問：借款者以何為擔保？）身分證或駕照。我會
    以空白本票給他們簽字，所簽金額或為借款同額，或為雙倍，如以身分證就同額
    ，以駕照借則雙倍（二張）」、「（問利率多少？）十天一期，一期每一萬收一
    千至一千五百元不等之利息」（見偵Ａ卷第二十頁反面、二十一頁），「10.
    19.黃忠正（應為「政」之誤）向我借壹萬元，我實付他九千元：：約定十日還錢
    ，：：癸○○8.8.日向我借錢四萬，我扣四千四百元付現給她：：己○○
    8.向我借一萬五千元，也十天一期，我扣一千五百元付現給他，戊○○
    9.9.向我借一萬元，十天付款，我扣一千二百元（此部分日期、利息、金額應係
    誤記），宋致瑛（原審誤繕為宋致英）約年８月底向我借貳萬元，本開本票
    ，後在９月以支票換回，我扣二千元付現給她：：」、「他們皆急需用錢，才向
    我借錢」（見偵Ａ卷第二十四頁、第二十五頁），「（問：年對外自稱姓「何
    」？）自稱『翁』先生，聯絡電話即廣告單上載的，00000000，裝在建
    國北路３段號五Ｆ。此址也是我對外借放款之場所之一」（見偵Ａ卷第六十三
    頁）各情明白，於原審法院審理時，對前揭陳述亦均坦承不諱，惟對借錢利息改
    稱：「借一萬元，十天一期，（利息）一千至二千不等：：」（見原審卷第一０
    一頁），至於本院訊問時對於以附表所示之高利貸放金錢予附表一各所示之人等
    情事則均坦承無訛（參本院八十九年五月三十一日訊問筆錄、八十九年六月二十
    一日審判筆錄），經核其上開陳述尚與借款人戊○○除確切借款日期、次數、金
    額及利息之陳述部分外（偵Ａ卷第二十八頁反面、二十九頁，五十頁反面、五十
    一頁，七十一頁反面、七十二頁，原審卷第三十八頁反面、三十九頁）、丁○○
    除借款利息之證述部分外（偵Ａ卷第三十三頁反面、三十四頁，四十九頁反面、
    第五十頁，原審卷第四十三頁反面、四十四頁、四十五頁反面）、庚○○（偵Ａ
    卷第三十八頁反面、三十九頁）、子○○（偵Ａ卷第四十二頁反面、第四十三頁
    ，第五十一頁反面，八十八年度偵字第一一五七九號偵查卷，下稱偵Ｂ卷，第十
    頁反面，原審卷第四十二頁反面、四十三頁、四十五頁反面）、壬○○（原審卷
    第七十八頁）等證人各於警訊、偵查或原審法院訊問時到庭結證之內容大致吻合
    ，足見被告丙○○上開自白堪認與事實相符。此外並有被告丙○○所有供其經營
    本件地下錢莊所用之借款人資料一紙、廣告帳款明細乙份及借款人辛○○、己○○、癸○○、戊○○、宋致瑛等人所簽發供借款擔保用之支票一張、本票五張、
    國民身分證五張（均如附表二所示）等資料扣案可資佐證。依被告丙○○自承之
    情，其貸款予他人每一萬元每十天為一期既可收取一千元至二千元不等之利息，
    換算月息為三十分至六十分不等，亦即年利率高達百分之三百六十至百分之七百
    二十之多，不僅超過法定最高利率年息百分之二十之限制，且顯然超過當前金融
    機構借款利率月息約百分之一或一般民間借貸之利率月息約百分之一、五，至多
    百分之三左右甚多，衡情若非因急迫而急需用錢，豈有甘願受此重利剝削之必要
    ，而依被告丙○○自承「他們皆急需用錢才向我借錢」、「（借款人）大都是急
    需用錢之人」等語（見偵Ａ卷宗第六頁、第二十五頁）暨證人(1)子○○、(2)戊○○、(3)丁○○等人於偵查或原審法院訊問時分別陳稱(1)因其弟發生事情，需款孔
    急、(2)因母喪無錢辦理後事，在外借不到錢、(3)因生意失敗，非常急迫需用錢，
    在外信用不佳，臨時對外無法借得款項等急迫之際不得已才明知重利而申貸各如
    附表一所示之款項各節（見偵Ａ卷第五十頁、五十一頁、七十二頁，原審卷第三
    十九頁、第四十三頁），被告丙○○所為係趁他人急迫之際貸以金錢，而取得與
    原本顯不相當之重利等情節，即無疑問。至於證人戊○○、丁○○等人於原審到
    庭陳述之借款之次數、利息稍與被告丙○○自白之內容有所不同，其中證人戊○○證稱其分別於八十七年十月二十一日借款二萬元，每十日預扣利息四千元，同
    年月三十一日借款一萬元，預扣利息二千元，即月息六十分，利息還了三萬元等
    情（見偵查Ａ卷第五十頁反面、原審卷第三十九頁）雖與被告丙○○所為之陳述
    及扣案之戊○○八十七年九月九日所簽發，到期日為同年月十八日、面額一萬元
    之本票所非情形略有出入，惟戊○○就其如何向被告丙○○借款與利息計算並予
    以先扣等情均證述明確，核與其他借款人之供述相符，且其確有簽發上開本票交
    付丙○○供擔保並經扣押在卷可稽，徵之其所證利息已付了三萬元，足見其借款
    期間已久，且距檢察官偵查為時久遠，就借款日期難免未能確實無誤，尚無悖常
    情，是其上開證述各情，應可採信。而證人丁○○部分，核其陳述前後相符，其
    與被告等又無故舊恩怨，且所借款項又已還清，當無虛偽陳述之必要，況被告丙○○對丁○○部分利息收取狀況於原審調查最後又稱時間太久，伊已不復記憶（
    見原審卷第一００頁），是有關證人丁○○借款利息自以丁○○所述為可採，附
    此說明。
  (二)被告二人雖均否認被告乙○○亦有參與犯行，然本件經證人及借款人戊○○及丁○○分別於警訊、偵查及原審於調查時指證明確，證人戊○○於警訊及偵查中指
    稱：「（送錢給我當天）共有二人前來，一名與我接洽的是『翁先生』，另一名
    翁先生叫他交錢給我的男子，我叫他『少年仔』」、「依警方供之照片指認，姓
    名為丙○○之男子，即是與我接洽的『翁先生』，名為乙○○之男子即是依同前
    來並交錢給我的『少年仔』，「（問：第一次何人來？）乙○○、丙○○」、「
    ：：我還二個多月利息錢，皆『賢』（指乙○○）來收款」，「（提示被告二人
    照片，問：其中這二位皆是與你接洽及放款之人否？）對，就是這二位」，「（
    問：如何支付利息？何人來收？）十天到了，或他主動或我與他們聯繫，都由『
    賢』（指乙○○）來向我收：：」（見偵Ａ卷第二十八頁反面，五十一頁，七十
    一頁反面，七十二頁），於原審調查時稱：「（問：有無向丙○○或乙○○借錢
    ？）偵訊時指認過照片，確是其二人，他們二人一起找我，也一起借我錢」、「
    ：：利息均係年輕的來（收的）」（見原審卷第三十八頁反面、三十九頁反面）
    等語，證人丁○○指稱：「（問：綽號『翁先生』送錢給你當天共有幾人前來？
    ）共有二名男子前來，他們皆自稱翁先生」、「依警方供駕照影本照片指認，姓
    名為乙○○之男子，即是與我接洽並交（借）錢給我的翁先生，另一名為丙○○
    之男子是依同前來的人」，「（問：借款時與何人接洽？）丙○○」、「（問：
    還款時與何人接洽？）乙○○，：：賢也把身分證、本票還我」、「（問誰拿錢
    給你？）電話中是丙○○接洽的，約定好地點後，丙○○拿錢，乙○○有去但未
    說話」（見偵Ａ卷第三十三頁反面，五十頁、原審卷第四十四頁）等語，與被告
    丙○○中稱：「：：（丁○○）還錢時我及兒子一起去：：」、「我站的較遠，
    叫兒子拿信封還給別人」（原審卷第四十四頁反面、四十五頁），「：：業務是
    由我自己去處理的，有時候只叫我兒子帶我去而已」（本院卷第二十五頁）等語
    ，及被告乙○○稱：「見過（丁○○）一次，是我父叫我拿東西給他，：；」（
    原審卷第四十四頁反面），「有時候我爸爸要出去我載他出去：：」（本院卷第
    二十八頁）等語相符，足見被告乙○○確有與丙○○同行情事，是證人上開指述
    應可採信。況被告丙○○、乙○○二人於偵查中均不否認其等於八十七年八月至
    十二月間之居住處所不同（參偵Ａ卷宗第六十二頁至第六十三頁），且被告丙○○更自陳本件經營地下錢莊對外聯絡之地點為被告乙○○位於台北市○○○路○
    段二十八號五樓之住處，借款人聯絡所用之電話號碼最終亦係轉接至上開處所，
    且上開處所並無其他電話各節（同前揭卷及頁數），本件警方復在上揭被告乙○○居住所在查獲並扣得被告丙○○經營高利貸放款之證物（含被告丙○○所有之
    借款人資料一紙、廣告帳款明細乙份及附表所示各借款人所有供借款擔保所用之
    支票一張、本票五張、國民身分證五張等，參偵Ａ卷第十一頁搜索扣押證明筆錄
    ），查被告二人為父子，關係密切，且被告丙○○重利貸放金錢之行為均係在乙○○之處住所為，又是以乙○○住處之電話為聯絡工具，乙○○謂其不知其父丙○○所為何事，誰人能信？況被告乙○○亦陳稱：「（問：你如何知道他就是丁○○？）常發生這種情況」（原審卷第四十四頁反面），足見其單獨或與被告丙○○一同出面接洽借款人絕非一次二次而已，自難謂其不知其父丙○○在經營金
    錢貸放業務。綜上，被告乙○○與被告丙○○就上開重利犯行，確有犯意聯絡及
    行為分擔至明，被告乙○○所辯不知情，被告丙○○亦稱乙○○未參與，亦不知
    其情云云，無非係係事後迴護、卸責之詞，自無可採。
  (三)按刑法上之常業犯，以行為人有反覆從事某種行為，從中牟利而賴以維生之主觀
    意思，並已有客觀事實表現為已足，並不以行為人無其他之工作或收入為必要，
    縱令被告同時兼操其他職業，仍無礙其為常業犯罪之犯行。本件被告丙○○於警
    訊時即坦承其經營本件地下錢莊犯行所得資財均用以「拿去還債，或當生活費」
    ，而伊當時係「同時兼（地下錢莊及做保險）二業」（偵Ａ卷第二十一頁、第六
    十三頁反面），可見被告丙○○經營地下錢莊所得營收，確實為其家用生計來源
    之一；再參酌經原審法院調閱被告丙○○於八十七年間申報之所得稅結算申報資
    料，經查其全年薪資收入僅不過三十二萬五千元，平均每月收入不到三萬元（參
    原審卷第二十五頁至二十九頁所附資料），而被告乙○○於八十七年間甚至並未
    辦理綜合所得稅之申報（參原審卷第二十頁），其雖稱其在八十七年間以在夜市
    擺地攤賣衣服為業，惟並無法提出任何資料以供查證；再者其亦稱伊賣衣服一天
    有時賣七、八百元（約可賺三、四百元），有時沒生意（參本院卷第二十九頁）
    ，然其就附表所示時間短短不過四個月內，即多次登報廣招客戶借款，並放款予
    八人之多（另有關借款人壬○○之部分，亦曾借款五萬元，並經被告丙○○收取
    三千元利息，惟此部份因非借款人壬○○基於急迫所借，故與重利情節不符，後
    詳），取得之利息營收確屬可觀，顯見彼等確有恃前揭貸款而收取之重利維恃其
    部分生計之主觀犯意及客觀表現甚明。因此被告丙○○提出總聯保險代理人股份
    有限公司之在職證明書、扣繳憑單辯稱其非常業犯，被告乙○○否認其非常業犯
    等詞，自均非可採。
  (四)被告丙○○、乙○○聲請傳訊證人戊○○、丁○○以證明被告乙○○並無參與借
    款情事云云，惟查證人戊○○、丁○○就如何向被告接洽及取得借款、付息、還
    款取回證件等情，迭於警訊、偵查及原審結證明確在卷已如上述，核無再傳訊之
    必要。至所請訊問借款人癸○○、宋致瑛、己○○及辛○○等以證明被告並非利
    用借款人急迫狀態貸與金錢等情，惟業經原審及本院按被告所提供該借款人之址
    傳訊多次，其等或因不住原址，致未能親自收受傳票，而由大廈管理委員會管理
    員代收或寄存於警察分局、派出所，有各該送達證書回證附卷足憑，借款人癸○○等均未到庭，且被告丙○○、乙○○二人亦陳稱該等被害人於借款後就跑掉了
    （見本院卷第四十六頁），自無從傳訊至明，而被告二人如何於報紙上刊登借貸
    廣告、趁人急迫之際借貸金錢而取重利之事實，已如前述，是本院認事證已明，
    核無再予傳訊之必要，附此敘明。
  (五)綜上，本件事證明確，被告犯行均洵堪認定，所辯無非卸責之詞，均不足採信。
二、被告丙○○、乙○○二人乘附表一所示之借款人癸○○等急於用錢乃貸予款項從
    中牟取高利，並以之為常業，核其等所為，均係犯刑法第三百四十五條之常業重
    利罪。又被告丙○○、乙○○二人間就前開犯行之實施有犯意之聯絡及行為之分
    擔，均為共同正犯。再查，被告乙○○前曾於八十三年十月三日因過失致死案件
    ，經台灣高等法院判處有期徒刑六月，甫於八十四年一月十三日經易科罰金執行
    完畢，此有台灣高等法院檢察署刑案紀錄簡覆表在卷足考一份在卷足案，其受有
    期徒刑之執行完畢後，五年內再犯有期徒刑以上之本罪，為累犯，應依法加重其
    刑。
三、原審以被告二人事證明確，據以論罪科刑，固非無見，惟查：(一)借款人丁○○部
    分，其借款三萬元，預扣利息六千元，利率（月息）為六十分，因丁○○提前清
    償，被告始按借款日數比例退還利息三千元，為其供證在卷，原審竟誤為僅先扣
    利息三千元，利率為三十分。(二)借款人戊○○部分，其借款時間、金額、利息等
    已如附表一編號六所示，原審未依其戊○○迭於偵審中證述借款次數、所付利息
    金額等情詳酌借款期間已久，未能確記借款時間，始與所扣其簽發上開本票所載
    發票日不一之情，遽予採信被告丙○○所供而認僅貸與戊○○一萬元，利息先扣
    一千二百元。(三)借款人庚○○部分，預扣利息三千元，原審竟誤為一千元。其認
    定事實均容有未合。被告二人上訴仍執上詞否認犯罪雖無可採，惟原判決既有可
    議，應由本院予以撤銷改判。爰審酌被告丙○○、乙○○二人趁人之急迫圖謀厚
    利、破壞社會金融秩序情節可議，惟其等犯罪之動機在維持生活、手段尚屬平和
    、經營期間、規模普通、所生危害並非甚鉅，暨被告丙○○主導本件犯行、其情
    節較諸同案被告乙○○顯然為重，及被告二人犯後均仍猶飾詞卸責之態度等及其
    他一切情狀，各量處如主文第二項、第三項所示之刑。
四、扣案如附表二編號一借款人資料一紙、編號二（廣告）客戶帳款明細乙份（二張
    ）為被告丙○○所有供其經營前述地下錢莊犯行所用之物，已據被告丙○○供承
    在卷，自應依刑法第三十八條第一項第二款併予宣告沒收。其餘扣案如附表三編
    號一、二所示之本票、支票及其餘之電話登記簿冊一本（扣押物品清單載為「借
    款人資料」一本）、國民身分證、駕照，既非違禁物，且或非本案供被告等犯罪
    所用之物，或非被告所有，依法不得於本案論罪科刑時併予宣告沒收，附此敘明
    。
五、公訴意旨雖另以被告丙○○、乙○○二人另以月息三十六分之利率貸放款項予證
    人壬○○五萬元，而該情節亦屬重利而與上開論罪科刑之部分有實質上一罪之關
    係云云。但查證人壬○○於原審法院訊問時已經坦承其雖有上開借款之舉，但其
    目的係因「打牌要借錢」（參原審卷第七十八頁反面），足見證人壬○○並非因
    「急迫」、「輕率」或「無經驗」而為上開借款行徑無疑，因此被告丙○○等人
    縱以高利貸放金錢予證人壬○○，顯然亦與常業重利之要件不符，此部份本應為
    無罪之諭知，惟因公訴人認被告丙○○等人此部份與上開論罪科刑之部分有常業
    犯之實質上一罪之關係，爰不另為無罪之諭知，附此說明。
據上論斷，應依刑事訴訟法第三百六十九條第一項前段、第三百六十四條、第二百九
十九條第一項前段，刑法第二十八條、第三百四十五條、第四十七條、第三十八條第
一項第二款、罰金罰鍰提高標準條例第一條前段，判決如主文。
本案經檢察官劉永清到庭執行職務。
中    華    民    國    八十九    年      六        月      二十八      日
                            臺灣高等法院刑事第二十六庭
                                審判長法  官  呂  永  福
                                      法  官  劉  叡  輝
                                      法  官  魏  新  國
右正本證明與原本無異。
如不服本判決應於收受送達後十日內向本院提出上訴書狀，其未敘述上訴之理由者並
得於提起上訴後十日內向本院補提理由書（均須按他造當事人之人數附繕本）。
                                      書記官  章  大  富
中    華    民    國    八十九    年      七        月        一        日
附錄：本案論罪科刑法條全文
刑法第三百四十五條：
以犯前條之罪為常業者，處五年以下有期徒刑，得併科三千元以下罰金。
附表一
┌──┬───┬───────┬───────┬────┬───────┐
│編號│借款人│借  款  時  間│借  款  金  額│利    息│備          註│
├──┼───┼───────┼───────┼────┼───────┤
│一  │癸○○│八十七年八月八│新臺幣（下同）│每十日四│以身分證並簽│
│    │      │日            │四萬元（預扣息│千四百元│金額四萬元之本│
│    │      │              │四千四百元）  │（即月息│票一紙以供擔保│
│    │      │              │              │三十三分│起訴書誤載借│
│    │      │              │              │）      │款時間為年８│
│    │      │              │              │        │月間          │
├──┼───┼───────┼───────┼────┼───────┤
│二  │宋致瑛│八十七年八月底│二萬元（預扣利│每十日二│以身分證並簽發│
│    │      │              │息二千元）    │千元（即│金額二萬元之支│
│    │      │              │              │月息三十│票乙紙供擔保。│
│    │      │              │              │分）    │              │
├──┼───┼───────┼───────┼────┼───────┤
│三  │己○○│八十七年八月二│一萬五千元（預│每十日一│以身分證並簽發│
│    │      │十二日        │扣利息一千五百│千五百元│金額一萬五千元│
│    │      │              │元）          │（即月息│之本票乙紙供擔│
│    │      │              │              │三十分  │保。          │
├──┼───┼───────┼───────┼────┼───────┤
│四  │丁○○│八十七年九月間│三萬元（預扣利│每十日六│以身分證並簽│
│    │      │（中秋節前）  │息六千元）    │千元（即│  發本票供擔保│
│    │      │              │              │月息六十│原審誤認利息│
│    │      │              │              │分）    │  為每十天三千│
│    │      │      │              │        │  元（即三十分│
│    │      │              │              │        │  ）          │
│    │      │              │              │        │已清償      │
├──┼───┼───────┼───────┼────┼───────┤
│五  │子○○│八十七年九月、│五萬元（預扣利│每十日一│以身分證、戶│
│    │      │十月間        │息一萬元）    │萬元（即│  名簿並簽發金│
│    │      │              │              │月息六十│  額均五萬元之│
│    │      │              │              │分）    │  本票二紙供擔│
│    │      │              │              │        │  保          │
│    │      │              │              │        │借款一個月後│
│    │      │              │              │        │  清償        │
├──┼───┼───────┼───────┼────┼───────┤
│六  │戊○○│八十七年十月二│二萬元（預扣利│每十日四│以身分證並簽│
│    │      │十一日        │息四千元）    │千元（即│發金額二萬元│
│    │      │              │              │月息六十│  、一萬元之本│
│    │      │              │              │分）    │  票各二紙供擔│
│    │      │              │              │        │  保          │
│    │      │八十七年十月三│一萬元（預扣利│每十日二│原審誤為僅借│
│    │      │十一日        │息二千元）    │千元（即│  款一萬元（預│
│    │      │              │              │月息六十│  扣利息一千二│
│    │      │              │              │分）    │  百元，利率為│
│    │      │              │              │        │  三十六分）  │
├──┼───┼───────┼───────┼────┼───────┤
│七  │辛○○│八十七年十月十│一萬元（預扣利│每十日一│以身分證並簽發│
│    │      │九日          │息一千元）    │千元（即│金額一萬元之本│
│    │      │              │              │月息三十│票一紙供擔保  │
│    │      │              │              │分）    │              │
├──┼───┼───────┼───────┼────┼───────┤
│八  │庚○○│八十七年十月、│三萬元（預扣利│每十日三│以身分證並簽│
│    │      │十一月間      │三千元）      │千元（即│  發金額三萬元│
│    │      │              │（原審誤為以扣│息三十分│  之本票供擔保│
│    │      │              │利息一千元）  │）      │已清償      │
└──┴───┴───────┴───────┴────┴───────┘
附表二、扣案資料表
┌──┬───┬───┬──────────────┬──────┐
│編號│名  稱│數  量│    內    容    明    細    │  備    註  │
├──┼───┼───┼──────────────┼──────┤
│一  │借款人│乙紙  │記載借款人聯絡電話、還款日期│共同被告施顯│
│    │資  料│      │                            │彰所有供犯罪│
├──┼───┼───┼──────────────┼──────┤
│二  │廣告帳│一份  │刊登廣告之費用及刊稿憑證    │犯罪所用    │
│    │款明細│      │                            │            │
││資料  │      │                            │            │
└──┴───┴───┴──────────────┴──────┘
附表三、扣案本票、支票
┌──┬───┬───┬──────────────┬──────┐
│編號│名  稱│數  量│    內    容    明    細    │  備    註  │
├──┼───┼───┼──────────────┼──────┤
│一  │本票  │四張  │辛○○、癸○○、己○○、郭健│            │
│    │      │      │長等各簽發一張              │            │
├──┼───┼───┼──────────────┼──────┤
│二  │支票  │壹張  │宋致瑛所簽發                │            │
└──┴───┴───┴──────────────┴──────┘


司法院資訊處製作；財團法人民間司法改革基金會備份。
